【裁判字號】    97,訴更,9
【裁判日期】    971118
【裁判案由】    返還所有物
【裁判全文】
臺灣臺中地方法院民事判決  97年度訴更字第9號
原      告  甲○○○
被      告  臺中縣新社鄉農會
法定代理人  乙○○
訴訟代理人  吳榮昌律師
複代理人    林佳妙律師
            陳世川律師
上列當事人間請求返還所有物事件，本院於民國97年11月4 日言
詞辯論終結，判決如下：
    主  文
原告之訴駁回。
訴訟費用新臺幣壹萬柒仟參佰參拾伍元由原告負擔。
    事實及理由
一、原告起訴主張：
  (一)本件原告前於民國（下同）82年起為被告之會員，多次在被
    告處存款，亦使用被告之支票，依法原告與被告間成立委任
    及金錢消費寄託之混合契約，而如附表所示之文件紀錄，係
    被告受原告委任處理原告所寄託金錢之明細或其他交易必備
    之文件，是依據民法第540 條之規定，原告在終止與被告間
    之委任關係後，被告自應將處理情形之文件交付原告。
  (二)對被告抗辯之陳述：
    1.雖被告已交付支票存款帳戶之印鑑卡影本，然其上之印鑑
      印文，與原告之印鑑印文並不相同。
    2.原告雖有向被告領取空白支票及送款簿，然嗣後遭被告承
      辦人員欺騙，將原告載有存入現金及支票之送款簿調包。
  (三)並聲明：被告應將如附表所示之文件，交付予原告。
二、被告則以：
  (一)原告係被告之會員，並在被告處設有帳號為000-000-000000
    0-0 之活期存款帳戶及帳號為000-000-0000000-0 之支票存
    款帳戶，原告於89年起即陸續向被告請求交付各種資料，並
    懷疑被告之員工有盜領其存款等侵害其權利之行為，被告雖
    不勝其擾，但皆本於服務之熱誠，盡力配合並為妥善之處理
    ：
    1.原告請求交付帳戶往來明細表及往來支票影本，被告皆依
      原告之請求給予上開資料之影本，此有被告之回函及原告
      之具領收據可資為證。
    2.原告提出陳情書，質疑其在被告處之存款往來帳有錯誤，
      並指稱被告之員工有侵吞原告存款新台幣50多萬元之情事
      ，為此，被告特別召開協調會，針對原告所提出之疑點進
      行核對，發現並無錯誤，且提供原告所需之資料供原告收
      執；惟被告請原告提出相關欲查對之資料，原告不願提供
      ，致部份帳款無法核對，然此並非被告所能控制，被告已
      盡力配合原告之請求，並為妥善之處理。
    3.原告提出申請書，請被告提出83年至85年間出納、會計、
      支存、活存主辦人名單，被告已回函答覆。
    4.原告提出聲請書，請被告提供數位承辦人員之姓名，被告
      亦已詳細回覆。
    5.原告懷疑被告之信用部主任黃戊川有盜領原告存款等情事
      ，乃向台灣台中地方法院檢察署提起告訴；惟原告所指稱
      者皆是子虛烏有之事實，此有台灣台中地方法院檢察署91
      年度偵字第4491號、台灣高等法院台中分院檢察署91年度
      上聲議字第437 號不起訴處分書，及台中地方法院91年度
      聲判字第56號刑事裁定可資為證。
    6.原告收受上開不起訴處分書及刑事裁定後，復以被告之員
      工周惠貞、張秀玉、陳碧玲、傅琴珍、詹菽觀、劉秀娟等
      6 人與信用部主任黃戊川有共同盜領原告存款之嫌，向台
      灣台中地方法院檢察署提起告訴，惟因原告復執前詞，所
      指稱者皆非事實，故台灣台中地方法院檢察署93年度偵字
      第13466 號、台灣高等法院台中分院檢察署93年度上聲議
      字第1544號皆為不起訴處分。
    7.原告收受上開不起訴處分書後，復以陳情函就同一盜領存
      款事件為陳情，並質疑被告員工作假帳侵吞其存款、多扣
      繳一期電信費、支票與票根顏色不同等等，並要求提供82
      年至86年之印鑑章式樣、承辦小姐姓名、支票收款憑證等
      等，惟原告所指稱盜領存款等皆非事實已如上述，被告乃
      再次回函，並提出相關資料以資為證。
  (二)承上，由原告與被告間各種書件往來可知，原告對被告及被
    告之員工有許多誤解，原告不斷懷疑被告之員工有盜領存款
    、侵吞存款等侵害其權利之行為，經被告回函及提出相關資
    料說明，並有上開台灣台中地方法院檢察署等之不起訴處分
    書為證，原告仍堅持被告有侵害其權利之行為。然被告對原
    告種種指控行為已極盡包容並耐心處理，惟原告仍執意對被
    告提出本訴訟，事實上已嚴重浪費雙方當事人及法院之勞力
    時間，並有濫用司法資源之嫌。
  (三)本件原告請求被告交付82年12月22日起至86年4 月17日止在
    被告處之支存送款簿紀錄，然被告早已提供上開資料之影本
    供原告收執，原告請求實無理由。另上開資料之正本係屬被
    告依法應留存之資料，屬於被告之財產，若被告任意交由他
    人收執即屬違法，是原告並無權利請求被告交付上開資料之
    正本。又原告於本件中請求被告返還原告所有之送款簿，惟
    查，原告所有之送款簿向由原告自行保管，被告從未曾替原
    告保管送款簿、被告農會之職員亦未曾搶取原告所有之送款
    簿，且依金融機關多年來之慣例，送款簿向由存戶自行保管
    ，是原告請求被告返還原告所有之送款簿，實無理由。
  (四)答辯聲明：原告之訴駁回。
三、原告主張伊於82年向被告開立帳號為000-000-0000000-0 號
    之支票存款帳戶（下稱系爭支票存款帳戶），等情，業據提
    出支票存款送款簿存根影本5 紙為證，並為被告所不爭執，
    堪信為真實。原告另主張被告應將如附表所示之文件，交付
    予原告，被告則以前揭情詞置辯，經查：
  (一)按支票帳戶設立人與銀行（含設有信用部之農會）訂立支票
    存款往來約定書，開立支票存款（甲種活期存款）帳戶，將
    款存入，約定由帳戶設立人簽發支票，委託銀行於見票時無
    條件付款與受款人或執票人，核其性質為委託付款，應屬委
    任契約，參照票據法第4 條，第125 條第1 項第5 款，第
    135 條有關支票委託付款之規定，甚為顯然（最高法院69年
    度台上字第211 號裁判要旨參照）。原告向被告開立系爭支
    票存款帳戶，兩者之權利義務，除契約別有約定者外，應適
    用民法有關委任契約之規定。
  (二)次按民法第540 條規定：「受任人應將委任事務進行之狀況
    ，報告委任人，委任關係終止時，應明確報告其顛末」。原
    告本於委任關係，請求被告提出系爭支票存款帳戶自82年12
    月22日起至86年4 月17日止之送款簿紀錄、印鑑卡影本，惟
    被告辯稱其早已提供上開資料之影本供原告收執等語，並提
    出該帳戶於82年12月22日到87年11月19日止之往來交易明細
    表7 紙、已領取往來支票影印本共60張之具領收據、印鑑卡
    影本為證，且支票存款送款簿部分，原告亦於97年10月16日
    言詞辯論期日，自承同時向被告領取空白支票及送款簿等語
    ，足見被告確實已提供上開資料之影本及支票存款送款簿原
    本供原告收執，堪以認定。至原告主張被告交付之支票存款
    印鑑卡影本上之印鑑印文與原告之印鑑印文並不相同，及被
    告之承辦人員欺騙原告將原告載有存入現金及支票之送款簿
    調包云云，並無法舉證以實其說，即難採信。
四、從而，被告既已應將如附表所示之文件，交付予原告，原告
    仍請求判決被告交付，即欠缺保護之必要，自不能准許。
五、本件訴訟費用額確定為17,335元，並應全部由敗訴之原告負
    擔。
六、本件事證已臻明確，兩造其餘之主張、陳述及所提之證據資
    料，核與判決結果無何影響，爰不一一論述，附此敘明。
七、據上論結，原告之訴為無理由，依民事訴訟法第78條、第87
    條第1 項，判決如主文。
中    華    民    國    97    年    11    月    18    日
                  民事第四庭   法   官  郭佳瑛
正本係照原本作成。
如對本判決上訴，須於判決送達後20日內向本院提出上訴狀。
中    華    民    國    97    年    11    月    18    日
                                書記官  謝明倫
附表：
一、82年12月22日、戶名：甲○○○，支票存款帳號為000-000-
    0000000-0 號之開戶印鑑卡影本（含承辦人員名章）。
二、戶名：甲○○○，支票存款帳號為000-00 0-0000000-0號帳
    戶，自82年12月22日起至86年4 月17日止之台中縣新社鄉農
    會支存送款簿紀錄及台中縣新社鄉農會支存送款簿原本及紀
    錄。


司法院資訊處製作；財團法人民間司法改革基金會備份。
